最高法院刑事判決　　　　　　九十六年度台上字第四一八二號
上　訴　人　甲○○
選任辯護人　陳豐裕律師
上列上訴人因違反毒品危害防制條例等罪案件，不服台灣高等法
院高雄分院中華民國九十六年五月十七日第二審判決（九十五年
度上訴字第一七三二號，起訴案號：台灣高雄地方法院檢察署九
十三年度偵字第一六九三八號、二一四二三號），提起上訴，本
院判決如下：
    主  文
原判決撤銷，發回台灣高等法院高雄分院。
    理　由
本件原判決認定上訴人甲○○基於意圖營利之概括犯意，自民國
九十三年一月間某日起，至九十四年九月十三日某時止，以其所
有之行動電話一支（門號0000000000號）作為販賣第
一級毒品海洛因之聯絡工具，而連續於(1)、九十三年一月間某日
及同年二月間某日，在其位於高雄市○○區○○路十三巷十七號
住處，販賣海洛因予已成年之Ａ２（真實姓名年籍詳卷）各一次
，每次重約半錢，價格為新台幣（下同）一萬元，所得共計二萬
元。(2)、於九十四年八月十九日凌晨五時許，在高雄縣鳳山市○
○○街七十二巷二十四弄六號二樓附近之「虎廟」旁，以一千元
之價格，販賣重量不詳之海洛因予陳嘉賓一次。(3)、於九十四年
九月十三日某時，在高雄市○○路上「舒活汽車旅館」內，販賣
重約一錢之海洛因予王贏漢，價格為二萬元。上訴人又基於意圖
營利之概括犯意，自九十三年四月間某日起，至九十四年十月、
十一月間某日止，以上述行動電話作為販賣第二級毒品安非他命
之聯絡工具，連續於(1)、自九十三年四月間起，至同年七月二十
六日十三時止，在其前揭住處及高雄市○○路某處等地，以每錢
六千元之價格，販賣重量不詳之安非他命予已成年之Ａ１（真實
姓名年籍詳卷）多次，所得共計五萬元。(2)於九十四年八月十四
日二十二時許，在高雄市○○路與民族路口附近之「瑞豐飯店」
內，以每兩二萬四千元之價格，販賣安非他命一兩予簡秀梅；又
於同年十月、十一月間某日，在高雄縣大寮鄉八十八號快速道路
旁某汽車旅館門口，以相同價格販賣安非他命半兩予簡秀梅，所
得共計三萬六千元。(3)、自九十四年八月間某日起至同年九月底
某日止，在高雄縣鳳山市「五虎廟」，販賣安非他命予陳嘉賓十
次，每次重量約一錢，前九次售價四千五百元，最後一次售價為
五千五百元，所得共計四萬六千元。(4)、於九十四年十月初某日
，在高雄市○○路「瑞谷飯店」前，以每兩三萬元之價格，販賣
安非他命一兩予林源棟。其間曾於九十三年八月十九日十四時二
十分許，經警在上訴人前揭住處搜索扣得其所有之海洛因三包（
合計淨重七．五一公克）、安非他命三包（驗後毛重十．二公克
，其中一包係警方將安非他命結晶器皿內盛裝之安非他命裝入包
裝袋內所得）、電子磅秤一台（殘留海洛因及安非他命）、分裝
盒一只（殘留海洛因及安非他命）、過濾網二支（殘留海洛因及
安非他命）、安非他命結晶器皿六只（殘留安非他命）、行動電
話一支（含門號0000000000號之ＳＩＭ卡一枚，該卡
係廖某以月租方式向中華電信承租）。嗣又於九十四年十月五日
十四時三十分許，經警方在高雄縣鳳山市○○○路上「特力屋」
大賣場前查獲，並自上訴人之自用小客車內扣得其所有之海洛因
二包（合計淨重三十七．六七公克）、安非他命九包、電子磅秤
一台（殘留安非他命）、測試毒品純度機器一台（殘留安非他命
）、空夾鏈袋一包、行動電話一支（含門號000000000
0號之ＳＩＭ卡一枚，此ＳＩＭ卡為廖某事後再承租），並在其
位於高雄縣鳳山市○○○路五八一巷十八之一號五樓住處扣得安
非他命三包（與在上開自用小客車內扣得之安非他命九包，共十
二包，合計驗後毛重為一六九．七公克）等情。因而撤銷第一審
判決，改判仍論處上訴人連續販賣第一級毒品罪刑（量處無期徒
刑，褫奪公權終身），及連續販賣第二級毒品罪刑（量處有期徒
刑八年），固非無見。
惟查：(一)、按科刑判決所認定之事實，必須與其所採用之證據內
容相適合，否則即屬證據上之理由矛盾，其判決為當然違背法令
。原判決採用卷附內政部警政署高雄港務警察局（下稱高雄港務
警察局）通訊監察譯文，作為上訴人販賣毒品予王贏漢及林源棟
之佐證，並於理由內說明王贏漢、林源棟所有門號000000
0000號、0000000000號行動電話，於原判決事實
欄所記載之時間（指上訴人販賣海洛因予王贏漢、林源棟之時間
），均有與上訴人所有之門號0000000000號行動電話
聯繫購買毒品之情事云云（見原判決第十五頁第五行至第十一行
）。然觀之卷附高雄港務警察局通訊監察譯文，其中警方對於王
贏漢與上訴人前揭行動電話實施監察之時間為「九十四年八月十
一日」及「九十四年八月二十一日」；而對於林源棟與上訴人前
揭行動電話實施監察之時間則為「九十四年八月二十二日」、「
九十四年八月二十三日」及「九十四年八月十九日」（見警三卷
第十八頁至第二十頁、第三十一頁至第三十三頁），核與原判決
認定王贏漢向上訴人購買海洛因之時間即「九十四年九月十三日
」，以及林源棟向上訴人購買安非他命之時間即「九十四年十月
初某日」，均不相符。原判決謂王贏漢、林源棟上開行動電話，
於上訴人販賣海洛因予其二人之時間內，均有與上訴人之行動電
話聯繫購買毒品之情事一節，顯與其所採用之上述證據資料內容
不符，已有證據上理由矛盾之違誤。且警方於「九十四年八月十
一日」、「九十四年八月二十一日」對上訴人及王贏漢之行動電
話所實施之通訊監察譯文，以及於「九十四年八月二十二日」、
「九十四年八月二十三日」、「九十四年八月十九日」對於上訴
人及林源棟之行動電話所實施之通訊監察譯文，如何能作為上訴
人分別於「九十四年九月十三日」及「九十四年十月初某日」販
賣毒品予王贏漢、林源棟之佐證？亦有疑竇。原審對此項疑點未
詳加審究釐清及說明，遽採上揭通訊監察譯文作為上訴人犯罪之
證據，亦嫌理由欠備。(二)、卷查證人陳嘉賓於九十四年十月十五
日警詢時陳稱：「我曾向甲○○購買過毒品，購買的毒品是安非
他命，也曾準備向他購買海洛因毒品，但是他來交易時又說已經
沒有海洛因毒品……」等語（見九十四年度偵字第二三二四八號
偵查卷第四十二頁）。嗣於同日檢察官（在高雄港務警察局刑事
課）訊問時則陳稱：「我今年八月初向甲○○購買安非他命及海
洛因，海洛因部分直到九月底後就不再向他購買」、「（你向甲
○○購買海洛因的價格為何？）一張一千元的海洛因約可摻入二
枝香菸施用」等語（見同上偵查卷第四十頁）。其後於第一審又
改稱：「我沒向他（指上訴人）買過海洛因」、「（為何在檢察
官訊問時陳稱係以一張一千元向上訴人購買海洛因？）那是我在
電話中向他問的，但是我只有問過，我沒有向他買過」、「我這
樣問他（指其向上訴人表示欲購買海洛因一千元）之後，他沒有
拿來」、「我有向甲○○問過海洛因，但是我沒有向他買」等語
（見第一審卷(二)第七頁、第十三頁）。其對於究竟有無向上訴人
「購得」價格一千元之海洛因，前後所述並非一致。原判決對於
證人陳嘉賓前後歧異之陳述內容，並未具體說明其取捨之理由，
遽採該證人於檢察官偵訊時之陳述，作為不利於上訴人之認定，
尚嫌理由不備。又證人陳嘉賓於警詢時陳稱：伊係在其住處附近
之「五虎廟」向上訴人購買毒品等語（見同上偵查卷第九頁反面
）。原判決認定上訴人係在高雄縣鳳山市之「虎廟」旁販賣海洛
因予陳嘉賓，似與證人陳嘉賓所陳述之廟名未盡相符，亦有未洽
。(三)、卷查證人簡秀梅於警詢時陳稱：伊曾於九十四年八月十九
日與上訴人聯絡購買毒品（指安非他命）惟並未成交，但其於同
年月十四日則向上訴人購得安非他命一兩，而以二萬四千元成交
等語。並稱「有成交僅一次，就是在（九十四年）八月十四日那
一次」等語（見警三卷第二十二頁）。但其嗣於檢察官偵訊時則
改稱：伊曾向上訴人購買安非他命二次，其中一次購買一兩，價
格二萬四千元，另一次則購買半兩等語（見九十四年度偵字第二
三二四八號偵查卷第七十八頁）。其對於究竟向上訴人購買安非
他命一次或二次，前後所述亦不一致。原判決並未詳細說明其取
捨之理由，遽採該證人於檢察官偵訊時之陳述，作為上訴人犯罪
之證據，亦有理由不備之可議。又證人簡秀梅於警詢時既證稱：
伊曾於九十四年八月十九日與上訴人聯絡購買安非他命，但並未
成交等語。若其所述屬可信，則上訴人有無著手實施販賣安非他
命之行為？其此部分所為是否成立販賣安非他命未遂罪？原審對
此未一併加以審究或說明，亦嫌調查未盡。(四)、原判決於理由內
說明上訴人先後多次販賣海洛因予Ａ２及陳嘉賓等人，以及多次
販賣安非他命予Ａ１及簡秀梅等人之行為，均「時間緊接」、手
法相同，觸犯構成要件相同之罪名，顯均係基於概括之犯意為之
，而論以連續犯一罪等情（見原判決第十六頁第一行至第五行）
。然依原判決事實欄之記載，上訴人係於「九十三年一月間某日
及同年二月間某日」販賣海洛因予Ａ２，距其於「九十四年八月
十九日」販賣海洛因予陳嘉賓，已相隔一年七個月之久。而其於
「九十三年四月間某日起至同年七月二十六日止」販賣安非他命
予Ａ１，此距其於「九十四年八月十四日」及「九十四年十月、
十一月間」販賣安非他命予簡秀梅，亦相隔一年以上之久，能否
認為此二部分販賣毒品犯行為「時間緊接」？似非無研求之餘地
。原判決對此未詳加審究及說明，遽就上訴人上開部分販賣第一
、二級毒品之犯行論以連續犯一罪，尚嫌理由不備。又原判決理
由乙（實體部分）之二內說明：上訴人係犯「修正前」毒品危害
防制條例第四條第一項、第二項之販賣第一級、第二級毒品罪云
云（見原判決第十五頁第二十四行、第二十五行）；但其據上論
結欄引用上述條例時則未冠以「修正前」字樣，前後已非一致。
且上訴人行為後毒品危害防制條例第四條第一項、第二項並未修
正，原判決謂上訴人行為後上述條例第四條第一項、第二項均經
修正，而認應適用「修正前」毒品危害防制條例第四條第一項、
第二項處斷，亦有未洽，併予指正。以上或為上訴意旨所指摘，
或為本院得依職權調查之事項，應認原判決有撤銷發回更審之原
因。至原判決關於其他不另為無罪諭知部分，因與發回更審部分
具有審判不可分關係，應併予發回，併此敘明。
據上論結，應依刑事訴訟法第三百九十七條、第四百零一條，判
決如主文。
中　　華　　民　　國　九十六　年　　八　　月　　二　　日
                      最高法院刑事第十二庭
                          審判長法官  池　啟　明
                                法官  王　居　財
                                法官  郭　毓　洲
                                法官  韓　金　秀
                                法官  黃　梅　月
      本件正本證明與原本無異
                                      書  記  官
中　　華　　民　　國　九十六　年　　八　　月　　六　　日
                                                      ｚ
